臺灣士林地方法院刑事裁定
111年度單禁沒字第335號
聲  請  人  臺灣士林地方檢察署檢察官
被      告  黃志彬


上列聲請人因被告違反毒品危害防制條例案件（111年度毒偵字
第687號），聲請單獨宣告沒收（111年度聲沒字第286號），本
院裁定如下：
    主  文
扣案如附表編號1、2所示之物均沒收銷燬。
其餘聲請駁回。
　　理　由
一、聲請意旨略以：被告黃志彬涉犯毒品危害防制條例案件，經
    臺灣士林地方檢察署檢察官以111年度毒偵字第687號為不起
    訴處分確定。扣案如附表所示之物，經檢出含第一級毒品海
    洛因、第二級毒品甲基安非他命成分，均屬違禁物，爰依毒
    品危害防制條例第18條第1項前段、刑法第40條第2項、第38
    條第1項等規定聲請宣告沒收銷燬等語。
二、按違禁物，不問屬於犯罪行為人與否，沒收之；違禁物或專
    科沒收之物得單獨宣告沒收，刑法第38條第1項、第40條第2
    項定有明文；查獲之第一級、第二級毒品及專供製造或施用
    第一級、第二級毒品之器具，不問屬於犯罪行為人與否，均
    沒收銷燬之，毒品危害防制條例第18條第1項前段亦有明定
    。而甲基安非他命為毒品危害防制條例第2條第2項第2款及
    其附表所定之第二級毒品，依同條例第11條第1項、第2 項
    規定，不得持有，屬違禁物甚明，自得依法聲請單獨宣告沒
    收。又得諭知沒收並銷燬之者，以查獲之毒品及專供製造或
    施用毒品之器具為限，固不及於毒品之外包裝，惟若外包裝
    與沾附之毒品無法析離，自應將外包裝併該毒品諭知沒收並
    銷燬（最高法院94年度台上字第6213號判決意旨參照）。
三、又現行刑法雖將沒收定為具獨立性之法律效果，其宣告不必
    然附隨於裁判為之，因事實上或法律上原因未能追訴犯罪行
    為人之犯罪或判決有罪者，亦得單獨宣告沒收，惟除該違禁
    物係無主物，可無庸有裁判之主體，而逕依檢察官之聲請予
    以宣告沒收外，仍須就該違禁物之案件加以調查認定，釐清
    責任歸屬後，認該違禁物與犯罪行為人之犯行有某種程度之
    關連，始得不問屬於犯罪行為人與否，對該犯人於裁判時併
    宣告沒收之，或對該犯人單獨宣告沒收；非謂凡違禁物即得
    對任何人為沒收之宣告。故若該毒品之真實持有人確非被告
    ，檢察官自不能置第三人施用或持有毒品之犯行於不顧，逕
    向法院聲請對被告單獨宣告沒收銷燬。　
四、經查：
　㈠被告於民國111年1月25日11時許，在新北市三芝區小坑子友
    人住處，施用第二級毒品甲基安非他命1次，經本院以111年
    度毒聲字第240號裁定令入勒戒處所執行觀察、勒戒後，認
    無繼續施用毒品之傾向，於111年8月12日釋放出所，並由臺
    灣士林地方檢察署檢察官以111年度毒偵字第687號為不起訴
    處分確定等節，有上開不起訴處分書、臺灣高等法院在監在
    押全國紀錄表及臺灣高等法院被告前案記錄表在卷可稽，並
    經本院核閱前揭偵查卷宗無誤，堪以認定。扣案如附表編號
    1所示之物，經送交通部民用航空局航空醫務中心以氣相層
    析質譜儀法鑑定結果，均檢出含第二級毒品甲基安非他命成
    分，重量如附表所示，而扣案如附表編號2所示之殘渣袋3袋
    ，經刮取殘渣送驗結果，亦檢出含第二級毒品甲基安非他命
    成分，有交通部民用航空局航空醫務中心111年1月27日航藥
    鑑字第0000000號鑑定書存卷可佐，足認扣案如附表編號1至
    2所示之物，內均含有第二級毒品等違禁物成分。包裝上開
    附表編號1毒品之包裝袋2 只，因其上殘留之毒品難以析離
    ，且無析離之實益與必要，應視同毒品一併宣告沒收銷燬；
    而扣案如附表編號2所示之殘渣袋3袋，既可以刮取殘渣方式
    檢出含第二級毒品甲基安非他命成分，衡情必有微量第二級
    毒品甲基安非他命附著於包裝袋內而無從析離，是揆諸前揭
    說明，扣案如附表編號2所示之殘渣袋3 袋，自亦均應隨同
    附著其內之微量第二級毒品甲基安非他命一併沒收銷燬。
　㈡至警方於111年1月25日17時15分許，持本院核發之搜索票至
    新北市○○區○○街000號11樓執行搜索時，固在該址內查扣殘
    渣袋1只（即附表編號3所示之物），且該殘渣袋經刮取殘渣
    送驗後，經檢出含有第一級毒品海洛因成分，有臺北市政府
    警察局北投分局搜索扣押筆錄暨扣押物品目錄表、交通部民
    用航空局111年1月27日航藥鑑字第0000000號鑑定書附卷供
    憑，固足認附表編號3扣案殘渣袋因含有第一級毒品成分而
    屬違禁物無誤。惟被告於警詢、偵訊時，均已明確表示於上
    開扣案殘渣袋並非其所有，辯稱：其於111年1月初方開始居
    住在新北市○○區○○街000號11樓，該處原本是鄭阿益在住，
    後來許文鐘被通緝，就換他去住，之後才又換伊住，伊去住
    的時候那包殘渣袋就在那邊了等語（臺灣士林地方檢察署11
    1年度毒偵字第687號卷第14、16、138頁），而依現有卷內
    證據資料，因上開扣案殘渣袋並未驗得指紋或DNA可供比對
    ，亦未見偵查機關就被告上開所述內容之真偽進行調查，則
    被告是否為扣案殘渣袋之真實持有人，即非無疑。況被告於
    111年1月26日經警採集尿液檢體檢驗後，鴉片類之初步檢驗
    結果為陰性，此有台灣尖端先進生技醫藥股份有限公司濫用
    藥物檢驗報告在卷為證，是尚難認附表編號3所示內含第一
    級毒品海洛因成分之扣案殘渣袋與被告於111年1月25日為警
    查獲之本案施用第二級毒品犯行有關。此外，聲請人未提出
    其他證據證明扣案如附表編號3所示殘渣袋確與被告具有關
    連性，且縱該殘渣袋為被告所有，亦難認與本案施用第二級
    毒品犯行相關，亦即扣案殘渣袋可能屬於他人犯罪或被告是
    否另涉持有第一級毒品罪嫌之證據，參酌前揭所述，自不得
    逕予宣告沒收銷燬。聲請人聲請沒收銷燬附表編號3 所示之
    殘渣袋部分，為無理由，此部分應予駁回。
據上論斷，依刑事訴訟法第220 條、第455 條之36第2 項、第1
項後段，毒品危害防制條例第18條第1 項前段，刑法第40條第2 
項，裁定如主文。
中    華    民    國   111    年    8     月    30    日
                  刑事第五庭  法  官  黃瀞儀
以上正本證明與原本無異。
如不服本裁定，應於收受送達後5 日內向本院提出抗告狀。
因疫情而遲誤不變期間，得向法院聲請回復原狀。
                              書記官  謝佳穎
中　　華　　民　　國　　111 　年　　8 　　月　　31　　日
附表：
編號 名稱 備註 1 含第二級毒品甲基安非他命成分之淡黃色潮濕結晶2袋（含無法析離之包裝袋2 只） ⒈檢驗結果均含第二級毒品甲基安非他命成分 ⒉毛重10.3810公克、淨重9.5660公克、取樣0.0002公克、餘重9.5658公克 2 殘留第二級毒品甲基安非他命之殘渣袋3袋 經刮取殘渣後，檢出含第二級毒品甲基安非他命成分 3 殘留第一級毒品海洛因之殘渣袋1袋 經刮取殘渣後，檢出含第一級毒品海洛因成分